【裁判字號】    89,上訴,1134
【裁判日期】    890627
【裁判案由】    違反槍彈藥刀械管制條例等
【裁判全文】
臺灣高等法院高雄分院刑事判決                  八十九年度上訴字第一一三四號
    上  訴  人  甲○○
    即  被  告
    指定辯護人  本院公設辯護人  孫妙岑
右上訴人因違反槍砲彈藥刀械管制條例等案件，不服臺灣高雄地方法院八十九年度訴
字第七０二號中華民國八十九年六月二十七日第一審判決（起訴案號：臺灣高雄地方
法院檢察署八十九年度偵字第三三六三號、第五０七一號），提起上訴，本院判決如
左：
      主  文
上訴駁回。
      事  實
一、甲○○於民國八十六年一月間明知周進豐（已於八十六年五月間死亡）所交付之
    中共製口徑七點六二ＭＭ之制式半自動黑星手槍一支（含彈匣）、及制式口徑七
    點六二ＭＭ子彈一顆，均屬具殺傷力之違禁物，未經許可，不得持有；竟於收受
    後，而自該時起未經許可，持有上開制式手槍一支（含彈匣）及子彈一顆，並將
    上開手槍一支（含彈匣）及子彈一顆藏置於其設在高雄縣岡山鎮○○里○○街三
    八七號所經營之昇哲螺絲之工廠內。嗣因陳明賢（被訴傷害部分業經原審法院諭
    知公訴不受理，嗣未經上訴而確定）與其堂兄弟乙○○素有隙怨，陳明賢遂於八
    十九年一月十日下午請甲○○及其他六名姓名、年籍不詳之成年男子，於八十九
    年一月十日下午四時許，至高雄縣燕巢鄉○○村○○路一四七號「宏仔小吃店」
    ，分持刀、棍毆打乙○○，致乙○○受有多處傷害（甲○○傷害部分業據乙○○
    撤回告訴，並經原審法院就此部分諭知公訴不受理），其間因乙○○及其友人企
    圖反抗，甲○○竟取出其持有而攜帶前往之上開手槍一支及子彈一顆，對空鳴槍
    ，嚇阻乙○○等人。嗣經警循線查獲上情，並扣得甲○○所持有而攜帶至現場之
    上開手槍一支（含彈匣）及空彈殼一顆。
二、案經高雄縣警察局岡山分局報請臺灣高雄地方法院檢察署檢察官偵查起訴。
      理  由
甲、被告未經許可，持有槍、彈部分：
一、訊據上訴人即被告甲○○對於曾與六名姓名、年籍不詳之成年男子，於八十九年
    一月十日下午四時許，至高雄縣燕巢鄉○○村○○路一四七號「宏仔小吃店」，
    毆打乙○○，致乙○○受有多處傷害之事實固不諱言，惟矢口否認有未經許可持
    有手槍及子彈之犯行，辯稱：伊沒有自周進豐處取得上開槍、彈，亦未曾攜帶上
    開槍、彈前往高雄縣燕巢鄉○○村○○路一四七號「宏仔小吃店」找乙○○，更
    未曾以手槍一支及子彈一顆，對空鳴槍，扣案之手槍一支及子彈一顆均非伊所持
    有，案發時係張耀聰持該手槍對空鳴槍，事後張耀聰要伊拿槍出面擔下責任，伊
    才承認係伊所持有云云。惟查：
    （一）右揭事實迭據被告甲○○於警、偵訊中坦承不諱（見警卷八十九年二月一
          日筆錄、偵查卷第六頁），而槍、彈不得未經許可隨意持有，應為每一國
          民均知悉之事項，被告於本院調查時供稱不知槍、彈不能隨意持有，即屬
          不能採。被告既應知悉槍、彈不能未經許可隨意持有，理應明白未經許可
          ，持有槍、彈之嚴重性暨其罪責，被告更不可能干冒受重罪之處罰，而出
          面頂認如此嚴重之罪，顯然被告所辯係受張耀聰之託出面頂罪，要屬不可
          採信。況被告甲○○夥同六名姓名、年籍不詳之成年人，於八十九年一月
          十日下午四時許在「宏仔小吃店」，持刀、棍共同毆打被害人乙○○，因
          乙○○及其友人企圖反抗，即有一人持前開手槍對空鳴槍，嚇阻乙○○及
          其友人等情，亦據被害人乙○○、證人黃基福、林英財、陳文賓、陳志雄
          、許文己、洪啟洲等人分別於警、偵訊及原審審理中指述及證述在卷（見
          警卷八十九年一月十日、偵查卷八十九年二月十九日、八十九年三月一日
          、原審卷八十九年五月二日、八十九年五月二十五日筆錄），並有驗傷診
          斷書一紙附卷可稽。又證人陳志雄、許文己、洪啟洲復於偵訊時證稱：陳
          淵俊搶到對方一支掃刀要反抗，甲○○就拿出槍，對空鳴槍，要我們不要
          反抗，喝令我們不要動等語在卷（見偵卷第二十八頁），益足證明被告當
          時確曾對空鳴槍。況被告甲○○係於八十九年二月一日攜帶前開手槍向高
          雄縣警察局岡山分局投案，而同案被告陳明賢早於八十九年一月十日警訊
          時即供稱：（甲○○教訓完乙○○後）有打電話給我，他說有開一槍等語
          （見警卷八十九年一月十日警訊筆錄），陳明賢於被告持槍投案之前，即
          已表明被告曾開槍對空射擊，顯堪認八十九年一月十日下午四時許在「宏
          仔小吃店」，確係被告甲○○持有手槍及子彈，並對空鳴槍無訛。另證人
          張耀聰於原審審理中亦結證：伊當天不在場，也未持有手槍等語（見原審
          卷八十九年五月二日審判筆錄），而現場目擊證人陳志雄經原審法院當庭
          命其指認張耀聰，陳志雄亦證稱：沒看過，也不是他開槍等語。此外張耀
          聰亦未曾因違反槍砲彈藥刀械管制條例案件經檢察官偵查，亦有臺灣高雄
          地方法院檢察署刑案資料查註紀錄表在卷可按，是被告甲○○辯稱：前開
          手槍及子彈係張耀聰所有，並要其出面頂罪云云，與前開事證不符，不足
          採信。
    （二）扣案之手槍、空彈殼經送請內政部警政署刑事警察局鑑定，認上開手槍，
          係中共製口徑七點六二ＭＭ之制式半自動黑星手槍，槍管內具四條右旋來
          復線，機械性能良好，認具殺傷力；空彈殼一顆，係制式口徑七點六二Ｍ
          Ｍ已擊發半自動手槍彈，經與上開扣案槍枝試射之彈殼比對結果，其彈底
          紋痕特徵相吻合，認係由該槍枝所擊發等情，有該局八十九年二月十八日
          刑鑑字第一七○一四號鑑驗通知書一紙附卷可稽，復有上開中共製七點六
          二ＭＭ制式半自動黑星手槍一支、空彈殼一顆扣案可資佐證。
    （三）綜上所述，被告甲○○既已於警、偵訊時均坦承不諱，且持有槍、彈之罪
          本即非輕，被告顯不可能出面為他人頂罪，是被告所辯，純係卸責之詞，
    不足採信。本件事證明確，被告甲○○右揭之犯行堪以認定。
三、被告未經許可，無故持有槍、彈，核其所為，分別係犯槍砲彈藥刀械管制條例第
    七條第四項之未經許可，持有手槍罪及同條例第十二條第四項未經許可，持有彈
    藥罪。被告所犯上開未經許可持有手槍罪及未經許可持有彈藥罪二罪間，分別為
    同時、地一行為而觸犯二罪名，二罪名間有想像競合之關係，應從一重之未經許
    可持有手槍罪處斷。又被告甲○○未經許可持有子彈罪之犯行，雖未經起訴，惟
    與本案已起訴之事實部分有牽連犯之裁判上一罪關係，為起訴效力所及，本院自
    得一併審理；又被告於八十六年十一月二十四日槍砲彈藥刀械管制條例修正之後
    ，仍繼續未經許可，持有上開槍、彈，其犯行自應完全適用八十六年十一月二十
    四日槍砲彈藥刀械管制條例修正後之相關規定，自無新、舊條例比較之問題，附
    此敘明。
四、原審引用槍砲彈藥刀械管制條例第七條第四項、第十二條第四項、刑法第十一條
    前段、第五十五條、第四十二條第二項、第三十八條第一項第一款、罰金罰鍰提
    高標準條例第二條、現行法規所定貨幣單位折算新臺幣條例第二條之規定，並審
    酌被告甲○○明知槍枝、子彈對社會之危害重大，為法律所嚴加取締，竟仍持有
    ，並於其夥同多人共同傷害乙○○時，持該手槍對空鳴槍，其行為威脅社會安全
    ，破壞社會秩序，惡性非輕，惟念其犯罪後攜帶該手槍向警察機關投案，犯後態
    度良好等一切情狀，量處有期徒刑五年二月，併科罰金新臺幣十萬元，並諭知罰
    金如易服勞役之折算標準。並認扣案中共製口徑七點六二ＭＭ半自動黑星手槍一
    支，經鑑定具有殺傷力，有上開刑事警察局鑑驗通知書在卷可稽，為槍砲彈藥刀
    械管制條例第四條第一項第一款所定之違禁物，依刑法第三十八條第一項第一款
    規定宣告沒收。至於空彈殼已不具殺傷力，亦非違禁物故不予諭知沒收。且按槍
    砲彈藥刀械管制條例第十九條第一項固規定：「犯第七條、第八條、第十條、第
    十一條、第十二條第一項至第三項、第十三條第一項至第三項之罪，經判處有期
    徒刑者，應於刑之執行完畢或赦免後，令入勞動場所，強制工作，其期間為三年
    」。惟司法院大法官會議基於憲法第八條規定之精神，作成釋字第四七一號解釋
    ：「按人民身體之自由應予保障，憲法第八條設有明文。限制人身自由之法律，
    其內容須符合憲法第二十三條所定要件。保安處分係對受處分人將來之危險性所
    為拘束其身體、自由等之處置，以達教化與治療之目的，為刑罰之補充制度。本
    諸法治國家保障人權之原理及刑法之保護作用，其法律規定之內容，應受比例原
    則之規範，使保安處分之宣告，與行為人所為行為之嚴重性、行為人所表現之危
    險性，及對於行為人未來行為之期待性相當。槍砲彈藥刀械管制條例第十九條第
    一項規定，不問對行為人有無預防矯治其社會危險性之必要，一律宣付強制工作
    三年，限制其中不具社會危險性之受處分人之身體、自由部分，其所採措施與所
    欲達成預防矯治之目的及所需程度，不合憲法第二十三條所定之比例原則。犯上
    開條例第十九條所定之罪，不問對行為人有無預防矯治其社會危險性之必要，一
    律宣付強制工作三年之部分，與本解釋意旨不符，應自本解釋公布之日起不予適
    用。犯該條例第十九條第一項所列舉之罪，依個案情節符合比例原則部分，固應
    適用該條例宣告保安處分；至不符合部分而應宣告保安處分者，則仍由法院斟酌
    刑法第九十條第一項規定之要件，依職權為之，於此，自無刑法第二條第二項之
    適用，亦即仍有從新從輕原則之適用。」。根據大法官會議釋字第四七一號解釋
    之意旨，對於犯槍砲彈藥刀械管制條例第十九條第一項所列舉之罪者，是否宣告
    保安處分及適用何法條宣告保安處分，應依個案情節、犯罪人之危險性及保安處
    分之目的，具體決定之。本案被告甲○○未曾受有期徒刑之宣告，並無犯罪習慣
    之情形，有臺灣高等法院被告全國前案紀錄表及臺灣高雄地方法院檢察署刑案資
    料查註紀錄表各一紙在卷可憑，依其單純持有手槍及子彈之犯情及素行，應無必
    須以保安處分加以矯治之社會危險性，處以本案宣告之刑，應屬相當。爰引解釋
    文之意旨，認對被告無宣告強制工作之保安處分之必要。原審此部分之認事用法
    均無違誤，量刑亦甚允當。上訴人即被告就此部分空言否認，提起上訴，指摘原
    判決違誤，即無理由，此部分應予駁回。
乙、被告傷害部分：
一、公訴意旨係以：被告甲○○因同案被告陳明賢與乙○○素有隙怨，陳明賢遂於八
    十九年一月十日下午請被告甲○○及其他六名姓名、年籍不詳之成年男子，於八
    十九年一月十日下午四時許，至高雄縣燕巢鄉○○村○○路一四七號「宏仔小吃
    店」，分持刀、棍毆打乙○○，致乙○○受有多處傷害，因認被告甲○○另涉犯
    刑法第二百七十七條第一項之傷害罪嫌。
二、按告訴乃論之罪，告訴人於第一審辯論終結前，得撤回其告訴；又告訴經撤回者
    ，法院應諭知不受理之判決，刑事訴訟法第二百三十八條第一項，及第三百零三
    條第三款定有明文。
三、本件被告甲○○因傷害案件，經檢察官提起公訴，認被告此部分係犯刑法第二百
    七十七條第一項之傷害罪傷害罪。依同法第二百八十七條前段之規定，須告訴乃
    論。業據告訴人乙○○於本院審理中，聲請撤回其告訴，並經原審諭知不受理之
    判決。原審此部分之認事用法亦無違誤，量刑亦甚允當。上訴人即被告就此部分
    提起上訴，指摘原判決違誤，即無理由，此部分亦應駁回。
據上論斷，應依刑事訴訟法第三百六十八條，判決如主文。
本案經檢察官張其主到庭執行職務。
中      華      民      國    八十九    年      十      月     十一     日
                              臺灣高等法院高雄分院刑事第五庭
                                  審判長法官  吳水木
                                        法官  惠光霞
                                        法官  陳朱貴
右正本證明與原本無異。
如不服本判決，應於判決送達後十日內向本院提出上訴狀，其未述理由者並應於提
出上訴狀後十日內向本院補提理由書（應附繕本)。
                                      書記官  呂素珍
中    華    民    國     八十九     年       十       月     十三   日
附錄本件論罪條文：
槍砲彈藥刀械管制條例：第七條第四項：
未經許可，持有、寄藏或意圖販賣而陳列第一項所列槍砲、彈藥者，處五年以上有期
徒刑，併科新台幣一千萬元以下罰金。
槍砲彈藥刀械管制條例第十二條第四項：
未經許可，持有、寄藏或意圖販賣而陳列子彈者，處五年以下有期徒刑，併科新臺幣
三百萬元以下罰金。
                                                                        Ｆ


司法院資訊處製作；財團法人民間司法改革基金會備份。
